臺灣雲林地方法院民事判決
                                      109年度訴字第445號
原      告  游風雅  
            游振成  
            游振修  
            游惠玲  

            游振豐  
上列五人共同
訴訟代理人  何宗翰律師
被      告  陳群立（即陳松田之繼承人）


            陳尤美（即陳松田之繼承人）

            陳尤玉（即陳松田之繼承人）

兼上列三人共同
訴訟代理人  陳尤寧（即陳松田之繼承人）

上列當事人間請求確認所有權移轉登記請求權不存在等事件，本
院於民國110年1月22日言詞辯論終結，判決如下：
    主  文
原告之訴駁回。
訴訟費用由原告負擔。
    事實及理由
一、原告主張：
㈠、緣坐落雲林縣○○市○○段○○○段00地號、面積168平方公尺、權
    利範圍全部之土地（下稱系爭土地）之原所有權人為訴外人
    游輝坤，其為原告等人及訴外人游振雄之父，惟游振雄於民
    國53年7 月27日死亡，游輝坤之配偶即訴外人游張秀霞於97
    年1 月19日死亡，嗣游輝坤於104 年9 月20日死亡。是以，
    原告等人為訴外人游輝坤之法定繼承人。
㈡、因訴外人游輝坤生前有債務無法清償，致其名下所有系爭土
    地遭臺灣嘉義地方法院雲林庭（現已改制為臺灣雲林地方法
    院，下同）查封拍賣，並由被告等人之父即訴外人陳松田拍
    定，而由雲林縣斗六地政事務所（下稱斗六地政）承辦人員
    於51年4 月16日撤銷查封，並在土地登記簿其他登記事項欄
    註記「由陳松田拍定，臺灣嘉義地方法院雲林庭民國伍拾年
    雲執字第2978號執行」。然系爭土地由陳松田拍定後，法院
    應未核發權利移轉證書，亦未辦理所有權移轉登記，致系爭
    土地之相關稅費均由游輝坤處理，亦由游輝坤持續使用至其
    死亡止。
㈢、嗣原告等人為處理訴外人游輝坤之遺產繼承事務，至斗六地
    政辦理繼承登記時，由地政人員告知系爭土地上有拍定註記
    而無法辦理繼承登記，且因訴外人陳松田未持法院核發之權
    利移轉證書辦理移轉登記，斗六地政亦未收受法院核發權利
    移轉證書之公文副本，致斗六地政亦無法直接辦理所有權人
    變更，原告迫於無奈始提出本件訴訟。
㈣、系爭土地於拍定後應未核發權利移轉證書，且被告等人及訴
    外人陳松田亦未持之向地政機關辦理所有權移轉登記，故系
    爭土地雖由陳松田於50年間拍定，然該買賣關係之移轉登記
    請求權應已罹於時效：
  ⒈按民法第759條:「因繼承、強制執行、徵收、法院之判決或
    其他非因法律行為，於登記前已取得不動產物權者，應經登
    記，始得處分其物權。」、強制執行法第97條：「拍賣之不
    動產，買受人繳足價金後，執行法院應發給權利移轉證書及
    其他書據。」、同法第98條第1項：「拍賣之不動產，買受
    人自領得執行法院所發給權利移轉證書之日起，取得該不動
    產所有權，債權人承受債務人之不動產者亦同。」及土地登
    記規則第35條第3款：「有下列情形之一者，得免提出前條
    第一項第三款之文件：……三、登記原因證明文件為法院權利
    移轉證書或確定判決之登記。」。
  ⒉次按最高法院49年度臺上字第2385號判決：「依強制執行法
    所為之拍賣，仍屬買賣性質，拍定人為買受人，執行法院僅
    代表債務人立於出賣人地位，故拍賣前承租人向出租人所為
    先買之拋棄，於拍賣時仍有效力。」。
  ⒊第按最高法院64年度臺上字第2200號判決：「按強制執行程
    序中之拍賣，為買賣方法之一種，關於出賣人於出賣時，所
    為允為出賣之意思表示（即對於應買人所出最高之價，為賣
    定之表示），應由執行法院為之。如執行法院於拍賣時，就
    應買人之出價，未為賣定之表示（簡稱拍定），雙方之意思
    表示既未合致，即不能認以拍賣為原因之買賣關係業已成立
    。」。
  ⒋揆諸上開實務見解，強制執行程序之拍賣於拍定時買賣契約
    成立，故於斯時拍定人僅取得移轉登記之債權請求權，且依
    據強制執行法第97條、同法第98條第1項及民法第759條，強
    制執行拍賣之法律關係，應嗣拍定人繳足價金、取得權利移
    轉證書後，始取得不動產所有權，該拍定人即買受人並得持
    該權利移轉證書，依據土地登記規則第35條第3款辦理移轉
    登記。
  ⒌再按93年10月29日廢止前臺灣地區土地房屋強制執行聯繫要
    點第11點：「執行機關發給承買人權利移轉證書時，應以副
    本抄送該管稅捐稽徵機關，證書內應載明限於核發證書之日
    起三十日內持向地政事務所辦理土地、房屋權利變更登記，
    並至稅捐稽徵機關辦理稅籍變更手續。稅捐稽徵機關應於接
    到前項副本之日起十日內，計算於發給承買人權利移轉證書
    之日前債務人應繳納之稅費款，於強制執行程序終結前，向
    執行機關聲明參與分配。」該要點於50年3月14日即由司法
    行政部（現已改制為法務部）訂定發布，可推知法院辦理強
    制執行實務，執行法院通常於核發權利移轉證書時，即會以
    公文通知地政機關及稅捐稽徵機關。
  ⒍復按地方法院民事執行處不動產投標參考要點第11點第1、2
    項：「不動產依法有優先承買權人時，待優先承買權人未行
    使優先承買權確定後，始通知繳足全部價金。除前項情形外
    ，得標人不待通知即應於得標後七日內繳足全部價金，不得
    以任何理由要求延長繳款期限。得標人為通訊投標之投標人
    而於開標時未在場者，應於法院繳款通知送達後七日內繳足
    全部價金。」而該要點雖為現行法規，然該等拍賣實務於72
    年間即有相關法律問題爭議：「不動產拍賣公告載明得標人
    應於『得標後七日內繳足全部價金』，今有債權人投標競買，
    以最高價得標，得標當日以言詞聲請准以其債權抵繳部分價
    金，並聲明於法院通知補繳其差額時，即時補足。試問：㈠
    債權人同時為得標人時，是否應准其以債權抵繳不動產拍賣
    價金？㈡若准其抵繳部分價金，１、則債權人補繳差額之期限
    為何？２、法院是否負有通知補繳其差額之義務，亦即是否
    法院不通知債權人補繳，補繳期限即不能起算？」，可推知
    於拍定後，投標人應於7日內繳足價金，為我國向來不動產
    拍賣實務之運作慣例，於尚無前揭要點明定時，歷來係將此
    規定載明於拍賣公告上。
  ⒎再按64年4月22日修正前強制執行法第113條：「不動產之強
    制執行，除本章有規定外，準用關於動產執行之規定。」、
    同法第71條：「拍賣物無人應買時，執行處應作價交債權人
    收受；債權人不收受時，應由執行法院撤銷查封，將拍賣物
    返還債務人。」關於不動產撤銷查封之規定，除拍定人繳足
    價金、核發權利移轉證書之情形外，亦有可能係於無人應買
    或承受時撤銷查封。
  ⒏又按財政部98年10月12日台財稅字第09804077850號函釋：「
    納稅義務人向法院標購拍賣取得之房屋，其契稅申報起算日
    究以何日起算乙案。說明：按『向法院標購拍賣之不動產，
    以法院發給權利移轉證明書之日為申報起算日。』為契稅條
    例第16條第4項所明定。又依強制執行法第98條第1項規定：
    『拍賣之不動產，買受人自領得執行法院所發給權利移轉證
    書之日起，取得該不動產所有權，債權人承受債務人之不動
    產者亦同。』準此，買受人於領得執行法院所發給權利移轉
    證書之日，始取得該不動產所有權，並自該日起負擔義務，
    故上開契稅條例第16條第4項所稱『以法院發給權利移轉證明
    書之日』，應為領得執行法院所發給權利移轉證書之日。至
    本案權利移轉證明書經地方法院寄存於應送達地之警察局分
    局，嗣後由買受人親屬領取，應以何日發生送達效力乙節，
    案關買受人何時領得該權利移轉證明書，宜向該執行法院查
    詢卷存送達證書所記日期。」。
  ⒐依據上揭說明，本件訴外人陳松田於50年3 月23日拍定系爭
    土地後，應於7 日內繳足價金，然其應是未繳足價金，致其
    未受執行法院核發權利移轉證書，故不僅地政機關並未收受
    核發權利移轉證書之公文，稅務機關亦未收受公文副本通知
    變更稅籍，亦無人持該權利移轉證書辦理所有權移轉登記，
    嗣執行法院再度執行拍賣，逾期無人應買或承受，才會於51
    年4 月16日始撤銷查封，否則無法解釋為何執行法院會於訴
    外人陳松田拍定後相隔一年有餘才撤銷查封，如訴外人陳松
    田早已繳清價金且受核發權利移轉證書，該件強制執行事件
    早得分配價金予債權人並結案，法院執行書記官亦不可能堆
    積未結案件、背負案件逾期受管考風險，將該件執行拖延一
    年有餘始撤銷查封，可見訴外人陳松田並未受核發權利移轉
    證書甚明，且按上開規定及財政部函釋，因陳松田並未領得
    權利移轉證書，稅務機關亦未受通知變更稅籍，故系爭房地
    之相關稅費均持續由訴外人游輝坤所負擔，亦證陳松田拍定
    後，並未核發權利移轉證書，故系爭土地實際所有權人並未
    變動，仍為游輝坤。
  ⒑再按民法第125條：「請求權，因十五年間不行使而消滅。但
    法律所定期間較短者，依其規定。」、同法第144條第1項：
    「時效完成後，債務人得拒絕給付。」及最高法院99年度第
    5次民事庭會議：「債務人於時效完成後行使抗辯權時，將
    使該當權利之請求權歸於消滅。…債務人於請求權時效期間
    屆滿時，取得時效抗辯權，一經行使抗辯權，該當請求權即
    歸於消滅。…債務人於時效完成時，得行使抗辯權。一經行
    使抗辯權，該當權利之請求權即歸於消滅，從權利之時效雖
    未完成，亦隨之而消滅。此為時效制度之使然。」。
  ⒒基上，因系爭土地於拍定後、領得權利移轉證書前，拍定人
    即訴外人陳松田因基於強制執行拍賣程序之買賣關係，僅係
    取得移轉系爭土地所有權登記之請求權，自50年間拍定至今
    ，顯已逾民法第125條所定消滅時效15年，應不得再向訴外
    人游輝坤請求移轉登記系爭土地所有權，且於訴外人游輝坤
    行使時效抗辯後，其請求權即歸於消滅，而訴外人游輝坤及
    陳松田之權利、義務均分別由原告等人及被告等人繼承，故
    於原告等人行使時效抗辯權後，被告等人對於系爭土地之移
    轉登記請求權亦歸於消滅。
  ⒓承上，訴外人陳松田拍定系爭土地後並未取得權利移轉證書
    ，故未持之向地政機關辦理移轉所有權登記，而該拍定之買
    賣關係移轉登記請求權已罹於時效，故系爭土地之實際所有
    權人仍為原告等人之被繼承人游輝坤，於其死亡後則由原告
    等人繼承系爭土地，行使時效抗辯權後，陳松田對系爭土地
    之移轉所有權登記請求權亦已歸於消滅，陳松田死亡後由被
    告等人繼承，故被告等人之移轉登記請求權亦歸於消滅，然
    因系爭土地其上有50年間臺灣嘉義地方法院雲林庭所為由訴
    外人陳松田拍定之註記，致原告等人向地政機關辦理繼承登
    記時，受承辦人員告知此筆土地無法繼承，故該項拍定註記
    實際上有礙原告等人就系爭土地所有權之行使，爰依民法第
    767 條第1 項中段請求塗銷。
㈤、並聲明：
  ⒈確認被告就系爭土地，因臺灣嘉義地方法院雲林庭50年雲執
    字第2978號執行拍定所生之所有權移轉登記請求權不存在。
  ⒉雲林縣斗六地政事務所於51年4月16日所為「由陳松田拍定臺
    灣嘉義地方法院雲林庭民國伍拾年雲執字第2978號執行」之
    拍定註記，應予塗銷。
㈥、對被告答辯所為之陳述：
  ⒈被告雖抗辯：「查不動產強制執行程序，經拍定人繳足價款
    始由法院核發權利移轉證書並撤銷查封、通知地政機關辦理
    撤銷查封登記之程序，為實務上一貫之作法，倘僅撤銷查封
    登記而未一併核發權利移轉證書，如債務人趁機移轉所有權
    ，將損及拍定人之權益…應認陳松田已繳足價金，否則執行
    法院殆無可能通知地政機關撤銷查封，而陳松田既已繳足價
    金，執行法院亦當然會依法核發權利移轉證書。」、「對於
    七日內繳足拍定如果沒有繳足的話，不會寫拍定人是我父親
    。再來那是民國50年的法條，如果我父親七日內沒有繳足的
    話應該請原告舉證。另外是51年4 月16日辦理塗銷查封登記
    ，但拍定時間是民國50年，經過一個年度後面才發文給地政
    塗銷，這也是有可能。」云云。然被告就有無權利移轉證書
    之事實，答稱：「後來搬家遺失了。」是渠等對於有核發權
    利移轉證書之事實不能舉證證明，顯係幽靈抗辯，應依民事
    訴訟法第354 條規定，認原告主張之事實為真，即陳松田並
    未繳足價金、未受核發權利移轉證書。
  ⒉又，實務上撤銷查封之原因，亦可能係拍定人未繳足價金、
    再行拍賣而逾期無人應買或承受，業已詳述如前，故被告抗
    辯只有可能係繳足價金並經核發權利移轉證書云云，要無可
    採。
  ⒊再者，對於被告等人稱訴外人陳松田未繳足價金之事實，應
    由原告舉證云云，顯係對舉證責任之分配有所誤解，因陳松
    田未繳足價金係消極事實，就該等消極事實尚無舉證之可能
    ，反係主張陳松田有繳足價金之被告等人，對該等就自己有
    利之事實應舉證證明之。
  ⒋另被告等人抗辯可能係隔一個年度才撤銷查封云云，顯係對
    法院強制執行實務欠缺瞭解，且亦不合常情。蓋強制執行實
    務於拍賣程序時，為使拍賣價額得以清償優先債權及強制執
    行程序費用，對於不動產均定有拍賣底價，而於投標金額未
    達底價或得標人未如期繳足價金之情形，常會有二拍、三拍
    程序，故執行法院對於繳足價金之期限常載明於拍賣公告上
    ，縱於當時尚無明文規定，亦不可能長達一年之久，而若係
    訴外人陳松田業已繳足價金且經核發權利移轉證書，則該執
    行案件只需分配價金予債權人即得以報結，執行法院書記官
    尚無可能對於得以報結之案件，仍背負逾期未結之管考風險
    ，歷經一年有餘才撤銷查封，亦已析敘如前，就被告等人該
    等抗辯，於實務運作經驗殊難想像，有違常情。
  ⒌況且，如訴外人陳松田真有繳足價金及取得權利移轉證書，
    以常情推斷，對於買賣不動產如此大筆之交易，支付龐大金
    額取得所有權後，理應積極持權利移轉證書向地政機關辦理
    系爭土地之移轉登記，甚或於執行法院未核發權利移轉證書
    時，亦應積極聲請執行法院核發，惟訴外人陳松田不但並未
    持權利移轉證書辦理移轉登記，亦未向稅務機關表示渠為實
    際所有人、辦理稅籍變更，而持續由訴外人游輝坤繳納稅捐
    ，系爭土地更係由游輝坤及其繼承人即原告等人使用迄今，
    而被告等人作為陳松田之繼承人，於本件原告等人起訴前從
    未就系爭土地表示過爭執，顯見渠等根本不知有系爭土地之
    存在，亦從未認定系爭土地為陳松田之遺產，益徵陳松田自
    始至終都未取得權利移轉證書。
  ⒍基此，被告等人抗辯訴外人陳松田有繳足價金並取得權利移
    轉證書云云，並未舉證證明；且因撤銷查封日期與拍定日期
    間隔一年有餘，就被告等人抗辯可能係經過一個年度才發文
    給地政撤銷查封云云，於強制執行實務運作之經驗法則，殊
    難想像，顯有違常情；又於本件原告等人起訴前，陳松田及
    其繼承人即被告等人從未就系爭土地表示爭執，而由訴外人
    游輝坤及其繼承人即原告等人使用土地並繳納稅捐迄今，可
    證陳松田自始即未取得系爭土地之權利移轉證書，灼然甚明
    。
二、被告則以：
㈠、陳松田已經取得系爭土地所有權：
    按29年1 月19日施行至85年10月9 日修正之強制執行法第97
    條、第98條規定：「拍賣之不動產，買受人繳足價金後，執
    行法院應發給權利移轉證書及其他書據；拍賣之不動產，買
    受人自領得執行法院所發給權利移轉證書之日起，取得該不
    動產所有權，債權人承受債務人之不動產者亦同。」又基於
    強制執行而取得不動產物權者，屬於民法第759條規定之範
    圍，一經法院發給所有權權利移轉證書，即發生取得不動產
    物權之效力。倘非更予處分，則不以登記為生效要件（最高
    法院56年臺上字第1898號判決意旨參照）。
㈡、由系爭土地之登記簿謄本資料可知，系爭土地前經執行法院
    實施查封、拍賣等強制執行程序，經由訴外人陳松田拍定後
    ，執行法院並發函通知地政機關撤銷查封，足認系爭土地係
    因經陳松田拍定而塗銷查封登記。查不動產強制執行程序，
    經拍定人繳足價款始由法院核發權利移轉證書並撤銷查封、
    通知地政機關辦理撤銷查封登記之程序，為實務上一貫之作
    法，倘僅撤銷查封登記而未一併核發權利移轉證書，如債務
    人趁機移轉所有權，將損及拍定人之權益，衍生複雜之法律
    關係。準此，應認陳松田已繳足價金，否則執行法院殆無可
    能通知地政機關撤銷查封，而陳松田既已繳足價金，執行法
    院亦當然會依法核發權利移轉證書。則系爭土地所有權依法
    已由陳松田取得，雖尚未辦理移轉登記，依民法第759 條規
    定，僅不得處分其物權而已，非謂應經登記始取得其所有權
    。從而原告等人空言主張執行法院未核發權利移轉證書云云
    ，即屬無據。
㈢、系爭土地所有權移轉登記並無請求權時效問題：
    承上所述，拍賣之不動產，買受人自領得執行法院發給權利
    移轉證書之日起，取得該不動產所有權。而依土地登記規則
    第27條第4款規定，因法院拍定之登記，由權利人或登記名
    義人單獨申請之，不須由原所有人會同辦理。原登記之所有
    人既因強制執行拍賣程序喪失其所有權，拍定人並已取得所
    有權，則就拍定人辦理移轉登記之目的，僅在於取得民法第
    759條所稱處分權，原所有人並無配合義務，無所謂得拒絕
    給付之情事，自無時效消滅抗辯之可言。準此可知，本件被
    告等人依法得單獨辦理系爭土地登記事宜，毋庸請求原告等
    人協同，原告等人並無所謂拒絕給付之情事，自無請求權罹
    於時效之可言。從而本件原告等人主張被告等人對系爭土地
    之移轉登記請求權已罹於時效云云，顯無可採。
㈣、原告等人請求斗六地政塗銷拍定註記於法不合：
  ⒈承上所述，系爭土地所有權已由訴外人陳松田取得，換言之
    ，系爭土地已非訴外人游輝坤之遺產，原告等人無從因繼承
    而取得其所有權，則地政機關否准原告等人辦理繼承登記，
    亦無侵害原告等人任何權利可言。從而原告等人依民法第76
    7 條第1 項中段之規定，請求將斗六地政之上開拍定註記塗
    銷，即屬無據。
  ⒉又上開拍定註記係地政機關依法院通知所為，原告無權要求
    塗銷。而該註記是否應予塗銷，應由地政機關依相關土地登
    記法規辦理，縱有違法不當，亦屬行政救濟問題，則原告等
    人本件請求自非合法。
㈤、並聲明：
  ⒈原告之訴駁回。
  ⒉訴訟費用由原告負擔。
三、兩造不爭執事項：
㈠、系爭土地原為訴外人游輝坤所有，游輝坤之配偶即訴外人游
    張秀霞於97年1 月19日死亡，游輝坤則於104 年9 月20日死
    亡。
㈡、游輝坤有原告等人及訴外人游振雄等6 名子女。而游振雄先
    於53年7 月27日死亡，故游輝坤之繼承人為原告等人，且其
    等均未拋棄繼承。
㈢、游輝坤生前積欠他人債務無法清償，致系爭土地遭臺灣嘉義
    地方法院雲林庭查封拍賣，並由訴外人陳松田拍定，而於51
    年4 月16日通知斗六地政撤銷查封系爭土地，並在土地登記
    簿其他登記事項欄註記「由陳松田拍定，臺灣嘉義地方法院
    雲林庭民國伍拾年雲執字第2978號執行」。
㈣、系爭土地拍定後，不知何故遲未辦理所有權移轉登記，致系
    爭土地之相關稅費均由游輝坤處理，且持續使用至其死亡為
    止。
㈤、訴外人陳松田亦已於89年7 月28日死亡，其配偶陳趙秀燕亦
    已於108 年12月1 日死亡，故陳松田之繼承人為被告等人，
    且其等均未對陳松田及陳趙秀燕之遺產聲請拋棄繼承。
四、本件爭點：
㈠、系爭土地由訴外人陳松田拍定後，陳松田有無繳足價金，法
    院有無核發權利移轉證書予陳松田？
㈡、原告等5 人依據民法第125 條規定為時效抗辯，主張被告等
    人就系爭土地之所有權移轉登記請求權已罹於時效而歸於消
    滅，不得再請求原告等人為系爭土地之所有權移轉登記，有
    無理由？
㈢、原告等人請求被告將斗六地政於51年4 月16日所為「由陳松
    田拍定，臺灣嘉義地方法院雲林庭民國伍拾年雲執字第2978
    號執行」之註記塗銷，有無理由？
五、本院之判斷：
㈠、上開不爭執事項，為兩造所不爭執，並有系爭土地之所有權
    狀影本、原告等人之戶籍謄本、訴外人游輝坤之除戶戶籍謄
    本及繼承系統表、臺灣省雲林縣○○鎮○○段○○○段00地號土地
    登記簿第一類謄本影本等在卷可稽（本院109 年度六簡字第
    208 號卷第23頁至第40頁），此外，並有臺灣臺中地方法院
    家事法庭109 年10月26日中院麟家家字第1090088669號函、
    同年10月27日中院麟家良字第1090089227號函在卷可憑（本
    院卷第99頁至第101 頁），自堪信為真實。
㈡、系爭土地遭嘉義地方法院雲林庭查封拍賣，並由訴外人陳松
    田拍定，而於51年4 月16日通知斗六地政撤銷查封系爭土地
    ，並在土地登記簿其他登記事項欄註記「由陳松田拍定，臺
    灣嘉義地方法院雲林庭民國伍拾年雲執字第2978號執行」，
    並無疑義。足認系爭土地係因經陳松田拍定而塗銷查封登記
    。查不動產強制執行程序，經拍定人繳足價款始由法院核發
    權利移轉證書並撤銷查封、通知地政機關辦理撤銷查封登記
    之程序，為實務上一貫之作法，倘僅撤銷查封登記而未一併
    核發權利移轉證書，如債務人趁機移轉所有權，將損及拍定
    人之權益，衍生複雜之法律關係，故法院殆無可能在陳松田
    尚未繳足價金及核發權利移轉證書之情況下，即先通知地政
    機關為拍定及撤銷查封登記。準此，應認陳松田已繳足價金
    ，且執行法院已核發權利移轉證書。則系爭土地所有權依法
    已由陳松田取得，雖尚未經陳松田或其繼承人辦理所有權移
    轉登記，依民法第759 條規定，僅不得處分其物權而已，非
    謂應經登記始取得其所有權。從而原告等人主張執行法院未
    核發權利移轉證書予陳松田云云，即屬無據。
㈢、原告等人雖主張系爭土地於50年3 月23日（即本院109 年度
    六簡字第208 號卷第40頁，土地登記簿主登記次序伍之「原
    因發生日期」）已拍定，殆至51年4 月16日始撤銷查封，且
    未通知稅捐機關辦理稅籍變更登記，顯可認為係訴外人陳松
    田並未繳足價金，執行法院亦未核發權利移轉證書云云。然
    此甚有可能係於50年間當時強制執行事件處理程序尚不嚴謹
    ，故強制執行承辦人員於陳松田拍定並繳足價金，及法院核
    發權利移轉證書後，漏未及時通知地政機關辦理撤銷查封，
    殆至51年4 月16日始彌補上開執行程序上之不完備，然仍未
    通知稅捐機關之情形。況且若陳松田於拍定後未及時繳足價
    金，法院亦應撤銷拍定，再行拍賣，俟執行結果再為辦理，
    亦不至於於51年4 月16日始通知地政機關對系爭土地撤銷查
    封。
㈣、原告等人雖又主張如訴外人陳松田真有繳足價金及取得權利
    移轉證書，以常情推斷，對於買賣不動產如此大筆之交易，
    支付龐大金額取得所有權後，理應積極持權利移轉證書向地
    政機關辦理系爭土地之移轉登記，甚或於執行法院未核發權
    利移轉證書時，亦應積極聲請執行法院核發，惟陳松田不但
    並未持權利移轉證書辦理移轉登記，亦未向稅務機關表示渠
    為實際所有人、辦理稅籍變更，而持續由訴外人游輝坤繳納
    稅捐，系爭土地更係由訴外人游輝坤及其繼承人即原告人使
    用迄今云云。然我國法治教育甚不周全，時至今日民眾不了
    解強制執行拍得土地後，需自己持權利移轉證書辦理所有權
    移轉登記，才會完成登記程序，而非法院直接通知地政機關
    為之者，所在多有。更何況50年間鄉村區民智未開，全然不
    識字者多已，陳松田於拍定系爭土地並領得權利移轉證書後
    ，因不知而未持權利移轉證書至地政機關辦理所有權移轉登
    記之情形甚有可能發生，故原告等人上開主張亦屬不可採。
㈤、按29年1 月19日施行至85年10月9 日修正之強制執行法第97
    條、第98條規定：「拍賣之不動產，買受人繳足價金後，執
    行法院應發給權利移轉證書及其他書據；拍賣之不動產，買
    受人自領得執行法院所發給權利移轉證書之日起，取得該不
    動產所有權，債權人承受債務人之不動產者亦同。」又基於
    強制執行而取得不動產物權者，屬於民法第759條規定之範
    圍，一經法院發給所有權權利移轉證書，即發生取得不動產
    物權之效力。倘非更予處分，則不以登記為生效要件（最高
    法院56年臺上字第1898號判決意旨參照）。而依土地登記規
    則第27條第4 款規定，因法院拍定之登記，由權利人或登記
    名義人單獨申請之，不須由原所有人會同辦理。原登記之所
    有人既因強制執行拍賣程序喪失其所有權，拍定人並已取得
    所有權，則就拍定人辦理移轉登記之目的，僅在於取得民法
    第759 條所稱處分權，原所有人並無配合義務，無所謂得拒
    絕給付之情事，自無時效消滅抗辯之可言。準此可知，本件
    被告等人依法得單獨辦理系爭土地登記事宜，毋庸請求原告
    等人協同，原告等人並無所謂拒絕給付之情事，自無請求權
    罹於時效之可言。從而，本件原告等人主張被告等人就系爭
    土地之移轉登記請求權已罹於時效云云，顯無可採。
㈥、承上所述，系爭土地所有權已由訴外人陳松田取得，換言之
    ，系爭土地已非訴外人游輝坤之遺產，原告等人無從因繼承
    而取得其所有權，則地政機關否准原告等人辦理繼承登記，
    亦無侵害原告等人任何權利可言。從而，原告等人依民法第
    767 條第1 項中段之規定，請求被告等人應將系爭土地上之
    拍定註記塗銷，即屬無據。又上開拍定註記係地政機關依法
    院通知所為，原告等人無權要求塗銷。而該註記是否應予塗
    銷，應由地政機關依相關土地登記法規辦理，縱有違法不當
    ，亦屬行政救濟問題，則原告等人為請求被告等人將系爭土
    地登記謄本上之「由陳松田拍定臺灣嘉義地方法院雲林庭民
    國伍拾年雲執字第2978號執行」註記予以塗銷，自非合法。
六、綜上，原告依據所有權法律關係，請求確認被告等人就系爭
    土地，因臺灣嘉義地方法院雲林庭50年雲執字第2978號執行
    拍定所生之所有權移轉登記請求權不存在。及請求將斗六地
    政於51年4 月16日就系爭土地所為之「由陳松田拍定臺灣嘉
    義地方法院雲林庭民國伍拾年雲執字第2978號執行」拍定註
    記予以塗銷，均屬無理由，應予駁回。
七、訴訟費用負擔之依據：民事訴訟法第78條。
中　　華　　民　　國　110 　　年　　2 　　月　　5 　　日
                  民事第二庭    法  官  楊昱辰
以上正本係照原本作成。
如對本判決上訴，須於判決送達後廿日內向本院提出上訴狀。如
委任律師提起上訴者，應一併繳納上訴審裁判費。
中　　華　　民　　國　110 　　年　　2 　　月　　5 　　日
                                書記官　陳玉珮